臺灣高等法院民事判決　　　　　　　　　　　　　　九十二年度上易字第六五一號
　　上　訴　人　甲○○○
　　訴訟代理人　楊山池律師
　　複　代理人　陳垚祥律師
　　被　上訴人　乙○○
　　訴訟代理人　周福增
右當事人間請求土地所有權移轉登記事件，上訴人對於中華民國九十二年三月三十一
日臺灣板橋地方法院九十一年度訴字第二六四０號第一審判決提起上訴，經本院於九
十三年五月二十五日言詞辯論終結，判決如下：
    主      文
上訴駁回。
第二審訴訟費用由上訴人負擔。
    事      實
甲、上訴人方面：
壹、聲明：
一、原判決廢棄。
二、被上訴人應將坐落台北縣三峽鎮○○段頂寮小段一三八地號，面積二、一二六平
    方公尺土地所有權應有部分一００００分之八五六（下稱系爭土地）移轉登記與
    上訴人。
貳、陳述：除與原判決記載相同部分，予以引用外，並補稱略以：
一、本件買賣標的為土地之部分所有權，即屬土地所有權應有部分之買賣。出賣人交
    付約定位置之土地乃標的物之交付，關於所有權部分，出賣人則應按所有權之比
    例移轉應有部分登記與買受人即上訴人。
二、依系爭土地買賣契約書第九條約定：「一、本契約成立後，即日將該地交付甲方
    （即上訴人）管理。二、乙方（即被上訴人之父周火石）辦理分割應候政府規定
    准許時辦理之。」可證雙方就系爭土地已有分管之協議。又系爭土地雖未符合分
    割之要件，然現法令已修正，並不限制移轉為共有。
乙、被上訴人方面：
壹、聲明：如主文所示。
貳、陳述：除與原判決記載相同部分，予以引用外，並補稱略以：
    系爭土地買賣交易之尾款，上訴人尚未付清，焉可辦理共有？又事隔三十年，尾
    款如何換算現值，仍待解決。
    理      由
一、本件上訴人起訴主張：伊於民國（下同）六十二年八月十日向被上訴人之父周火
    石（已於七十九年十一月二十六日死亡）購買坐落台北縣三峽鎮○○段頂寮小段
    一三八地號內，面積約五十五坪即一八二平方公尺土地，換算成所有權應有部分
    為一００００分之八五六（即系爭土地），迄未辦理所有權應有部分移轉登記；
    被上訴人為周火石之繼承人，且系爭土地現已登記為被上訴人所有，被上訴人應
    依上開買賣契約之約定，負有將系爭土地移轉登記與伊之義務，惟被上訴人拒不
    履行等情，爰依買賣及繼承之法律關係，求為命被上訴人應將系爭土地移轉登記
    與伊之判決。
    被上訴人則以：系爭土地已於周火石生前以贈與為原因移轉登記與伊，況上開買
    賣契約係買賣具體特定部分之土地，並非以土地所有權之應有部分為買賣標的，
    且上訴人並未證明已給付全部土地價金，亦不得為本件請求等語，資為抗辯。
二、按上訴人係主張系爭土地現已登記為被上訴人所有，乃依買賣及繼承之法律關係
    ，請求被上訴人應將系爭土地移轉登記與伊，自係以伊對被上訴人有移轉系爭土
    地登記請求權存在為訴訟標的，是伊僅對被上訴人起訴，其當事人適格並無欠缺
    。合先說明。
三、經查上訴人主張伊係於六十二年八月十日向周火石購買系爭土地，迄未辦理移轉
    登記，而被上訴人為周火石之長子，為其繼承人等情，固據其提出買賣契約書（
    見原審卷六至十一頁）及
    證，惟查系爭土地早在周火石生前之七十四年一月二十三日即以贈與為原因移轉
    登記為被上訴人所有，有土地登記謄本可稽（見原審卷三０頁，本院卷九六頁）
    。按周火石與上訴人就系爭土地成立買賣契約後，固負有將系爭土地移轉登記與
    上訴人之義務，惟周火石既已於生前之七十四年一月二十三日將系爭土地以贈與
    為原因移轉登記為被上訴人所有，則周火石所負將系爭土地移轉登記與上訴人之
    義務，即因其已喪失系爭土地之所有權而陷於給付不能。被上訴人雖為周火石之
    繼承人，且為系爭土地之現所有權人，惟其取得系爭土地所有權之原因為贈與，
    而非繼承，且又係發生在繼承發生之前，周火石所負將系爭土地移轉登記與上訴
    人之義務既已屬給付不能，則被上訴人即不因繼承而應履行將系爭土地移轉登記
    與上訴人。
四、綜上所述，上訴人依據買賣及繼承之法律關係，請求被上訴人將系爭土地移轉登
    記與伊，自屬不應准許。從而原審所為上訴人敗訴之判決，所持理由雖與本院不
    同，然其結果並無二致，仍應予維持。上訴論旨仍執前詞指摘原判決不當，求予
    廢棄改判，應認為無理由。
五、至兩造其餘之攻擊或防禦方法及未經援用之證據，經本院斟酌後，認為均不足以
    影響本判決之結果，自無逐一詳予論駁之必要。併此敘明。
六、據上論結，本件上訴應認為無理由，依民事訴訟法第四百四十九條第二項、第七
    十八條，判決如主文。
中　　　華　　　民　　　國　　九十三　　年　　　六　　　月　　　八　　　日
                              民事第七庭
                                  審判長法  官  林　鄉　誠
                                        法  官  王　聖　惠
                                        法  官  鄭　威　莉
正本係照原本作成。
不得上訴。
中　　　華　　　民　　　國　　九十三　　年　　　六　　　月　　　九　　　日
　　　　　　　　　　　　　　　　　　　　書記官   吳  瑞  英
